臺灣高雄地方法院刑事判決　　　　　　　　　　　　九十三年度簡上字第六六五號
　 上　訴　人
　 即　被　告　丁○○
右上訴人即被告因誣告案件，不服本院鳳山簡易庭九十三年度簡字第三八一一號第一
審判決（聲請簡易判決處刑案號：臺灣高雄地方法院檢察署九十三年度偵字第七七八
五號），提起上訴，本院適用通常程序為第一審判決如左︰
    主  文
原判決撤銷。
丁○○無罪。
    理  由
一、本件聲請簡易判決處刑意旨略以：被告丁○○明知發票人余莉莉於民國（下同）
    九十二年九月間簽交支付互助會款之萬泰銀行松江分行面額新台幣（下同）九十
    三萬五千元之支票一紙（支票號碼ＡＱ0000000號，票載發票日九十二年
    十二月十五日），業於九十二年九月中旬左右，交予其友乙○○代為週轉現金，
    並未遺失，惟因乙○○以雙方有債權債務關係為由，未將經其背書而輾轉透過徐
    太平、己○○向甲○○調得之現款交付丁○○，竟於九十二年十二月十二日以書
    面向臺灣台北票據交換所申報掛失止付，及向台北市政府警察局、台北縣警察局
    誣稱前開支票於九十二年九月十五日在高雄遺失，未指定犯人涉有侵占遺失物罪
    嫌，報請協助偵查。嗣因甲○○於該支票屆期持向中華銀行大順分行提示付款而
    遭退票，始查知上情等語，因認被告涉犯刑法第一百七十一條第一項之未指定犯
    人誣告罪嫌。
二、公訴人認被告涉有前揭犯行，係以前開事實業據告訴人甲○○及證人徐太平、己○○結證明確，並有臺灣台北票據交換所退票理由單、支票影本、遺失票據申報
    書、票據提示人資料查報表在卷可稽。又證人乙○○在偵查中雖經傳拘未到，惟
    其在警詢時稱：丁○○簽六紙本票向伊借款一百萬元，故將本件支票交伊支付欠
    款，伊不知丁○○將支票掛失止付，也不清楚她為何要將支票掛失等情綦詳，復
    提出被告簽發之本票影本六紙為據，則不論被告與證人乙○○間有何債權債務糾
    紛，然依證人乙○○警詢之證詞，復衡諸本件支票既經乙○○背書轉讓，實無向
    被告誆稱支票遺失之必要，且若支票遺失，亦應由乙○○申報掛失止付，被告豈
    有在九十二年九月十五日支票遺失後近三個月，方親自掛失止付，是被告所辯純
    係事後卸責之詞，不足採信。
三、訊據被告堅決否認有何公訴人所指犯行，辯稱：(一)被告確於九十二年九月中旬持
    系爭余莉莉簽發、付款銀行為萬太銀行松江分行、面額九十三萬五千元之支票請
    求乙○○代為調現，乙○○收受該支票後先以各種理由搪塞無法調現，嗣經被告
    要求返還時，乙○○即宣稱該支票已遺失，被告不得不以書面向台灣台北票據交
    換所申報掛失止付，並向警局申報遺失，是被告係依乙○○告知遺失而掛失止付
    ，並無謊報遺失之行為。(二)乙○○為規避刑事責任，於警訊時為不實供述，檢察
    官傳訊又故不到庭，是被告並未與乙○○有對質及詰問之機會。
四、按犯罪事實應依證據認定之，無證據不得認定犯罪事實；又不能證明被告犯罪者
    ，應諭知無罪之判決；刑事訴訟法第一百五十四條第二項、第三百零一條第一項
    分別定有明文。所謂證據，須適於為被告犯罪事實之證明者，始得採為斷罪資料
    ，如未能發現相當證據，或證據不足以證明，自不能以推測或擬制之方法，以為
    裁判基礎（最高法院五十三年台上字第二七五○號、四十年台上字第八十六號判
    例參照）。
五、經查：
    (一)乙○○於警訊證詞是否有證據能力？
      按「被告以外之人於審判外之言詞或書面陳述，除法律有規定者外，不得作為
      證據。」、「被告以外之人於審判中有下列情形之一，其於檢察事務官、司法
      警察官或司法警察調查中所為之陳述，經證明具有可信之特別情況，且為證明
      犯罪事實之存否所必要者，得為證據：一死亡者。二身心障礙致記憶喪失或無
      法陳述者。三滯留國外或所在不明而無法傳喚或傳喚不到者。四到庭後無正當
      理由拒絕陳述者。」、「被告以外之人於審判外之陳述，雖不符前四條之規定
      ，而經當事人於審判程序同意作為證據，法院審酌該言詞陳述或書面陳述作成
      時之情況，認為適當者，亦得為證據。當事人、代理人或辯護人於法院調查證
      據時，知有第一百五十九條第一項不得為證據之情形，而未於言詞辯論終結前
      聲明異議者，視為有前項之同意。」此分別為刑事訴訟法第一百五十九條、第
      一百五十九條之三、第一百五十九條之五所明定。本案系爭支票流向係余莉莉
      簽發後交付被告丁○○，丁○○交付乙○○，乙○○空白背書後交付丙○○，
      丙○○交付己○○，己○○交付甲○○，甲○○提示遭退票始發現。被告丁○○既辯稱受乙○○告知遺失始掛失，且不同意乙○○於警訊證詞作為證據（見
      本院九十三年十月二十一日準備程序筆錄第三頁），然乙○○除該次警訊外，
      檢察官偵查中多次傳喚均因所在不明而無法傳喚，亦經拘提未獲，本院審理時
      亦無法傳喚到庭，是本院審酌乙○○之證詞係證明犯罪事實存否所必要之證據
      ，且依警訊筆錄之記載係受警察通知自動到場說明，陳述時並無其他訴訟關係
      人在場，陳述時之心理狀況亦無受到強暴、脅迫、詐欺、利誘等外力之干擾，
      是認乙○○於警訊之證述應有可信之特別情況，應依刑事訴訟法第一百五十九
      條之三第三款之規定，認有證據能力，合先敘明。
    (二)乙○○前揭警訊證詞是否足以為被告不利之認定？
      乙○○於警訊之陳述並未經具結，且未經被告反對詰問，其證據力已稍薄弱，
      且其於警訊時陳述被告丁○○於九十二年九月中旬為清償借款而交付系爭支票
      云云，然據系爭支票乙○○之後手徐泰屏於偵訊時具結證稱：本件支票有紛爭
      後，詢問乙○○稱是會計師丁○○調現用的（見93偵7785號卷第二十七頁）；
      己○○具結證稱：乙○○說是自會計師那裡來的，我後來才知道他所說的會計
      師是指丁○○，但我並不認識丁○○，是本次支票事件才知道他所指的會計師
      是丁○○，不過之前多次調現的支票，並非本件萬泰銀行松江分行之支票帳戶
      ，而是華南銀行的支票較多等語（見93偵7785號卷第二十七頁），堪認乙○○
      係以丁○○調現支票之名義交付丙○○，並非如其於警訊所稱係丁○○清償債
      務所交付系爭支票，是乙○○前揭警訊證詞並不足為被告不利之認定。
    (三)乙○○調現支票後有無將調現款交付丁○○？
      此據被告丁○○辯稱並未收到乙○○交付調現款，乙○○前揭警訊陳述亦未提
      及有將調現款項交付丁○○，證人李淑娟、己○○、丙○○前於檢察官偵查中
      亦僅證述有將九十三萬五千元交予乙○○（見93偵7785號卷第二十五頁、第二
      十六頁），至於乙○○有無將該款項交付丁○○均無證據供認定，參以證人丙○○、己○○前於偵訊證詞（見93偵7785號卷第二十七頁）可知，本件並非被
      告丁○○第一次委由乙○○向丙○○、己○○以支票調現，前已有多次以支票
      調現均未發生本件調現後支票掛失情事，且乙○○至今避不見面，行方不明，
      應以被告所辯稱乙○○並未將調現款交付較為可採。
    (四)乙○○有無向被告稱系爭支票遺失？
      本案係被告丁○○請求乙○○代為調現系爭支票而交付，衡之社會常情，自然
      關心該支票調現情況，丁○○既未收到乙○○調現款，自一再追問支票調現情
      況，乙○○倘有不法意圖，其向丁○○假稱支票遺失，亦非逾一般人所得想見
      之程度，況經證人戊○○到庭證稱：乙○○確曾提及系爭支票遺失之情（見本
      院九十三年十二月十日審判筆錄第四頁至第十頁），參以被告原係系爭支票執
      票人，對支票所載面額款項有受領權，既未受乙○○告知已向他人調得現金，
      又經乙○○稱支票收受後就不知道放在何處（見本院九十三年十二月十日審判
      筆錄第二十頁），自無法得知遺失之時間、地點，遂以交付乙○○之時間、地
      點而掛失止付，尚難認被告有不指定犯人誣告之故意，自不得以被告查證未盡
      完全而認其有犯罪故意。況且乙○○既向被告假稱系爭支票遺失，豈會告知被
      告其有在系爭支票上背書調現？是依卷內證據無法證明被告主觀認知乙○○已
      在系爭支票上背書而使其喪失執票人地位，當由被告掛失而非乙○○掛失，檢
      察官認定被告犯罪之理由，並不足採。
    (五)綜合以上，依卷內證據不能證明被告犯罪，自應為無罪之諭知。上訴人以原審
      判決不當為由而提起上訴，其上訴有理由，應由本院將原判決撤銷改諭知無罪
      之判決。
五、按對於簡易判決之上訴，管轄第二審之地方法院合議庭依通常程序審理後認案件
    有刑事訴訟法第四百五十二條所指之情形，應撤銷原判決，逕依通常程序為第一
    審判決，此為法院辦理刑事訴訟簡易程序案件應行注意事項第十四點所明定。本
    件經本院合議庭審理後認為應為被告無罪之判決，係刑事訴訟法第四百五十二條
    所定之同法第四百五十一條之一第四項但書第三款之情形，參照前揭注意事項之
    規定，本院應逕依通常程序為第一審判決，是當事人不服本件判決，得依刑事訴
    訟法之規定提起上訴，附此敘明。
據上論斷，應依刑事訴訟法第四百五十五條之一第一、三項、第三百六十九條第一項
前段、第三百六十四條、第三百零一條第一項，判決如主文。
中　　　華　　　民　　　國　　九十三　　年　　 十二 　　月　　二十九　　日
                                  臺灣高雄地方法院刑事第十三庭
                                      審判長法  官    何秀燕
                                            法  官    陳月雯
                                            法  官    楊智守
右正本證明與原本無異。
如不服本判決，應於收受送達後十日內向本院提出上訴書狀。
                                            書記官    王美玲
中　　　華　　　民　　　國　　九十三　　年　　 十二 　　月　　 三十 　　日
